【裁判字號】    92,交聲,120
【裁判日期】    921117
【裁判案由】    違反道路交通管理處罰條例聲明異議
【裁判全文】
臺灣新竹地方法院交通事件裁定                    九十二年度交聲字第一二○號
    移送機關  交通部公路局新竹區監理所新竹市監理站
    受處分人
    即異議人  甲○○
右列受處分人因違反道路交通管理處罰條例案件，對於交通部公路總局新竹區監理所
新竹市監理站民國九十二年六月六日所為之裁決處分（處分案號：竹監新自第裁五一
—Ｅ00000000號）聲明異議，本院裁定如左：
    主  文
原處分撤銷。
甲○○汽車所有人，未領用牌照行駛汽車，處罰鍰新台幣壹萬零捌佰元，並禁止其行
駛。
    理  由
一、聲明異議意旨略以：受處分人即異議人甲○○於民國九十二年四月二十日下午五
    時三十分許，騎乘ＢＭＷ原廠拆解進口組裝未領有牌照之重型機車（型式：Ｒ一
    一○○ＲＴ、引擎號碼為：一一二ＥＡ00000000、車身號碼為：ＷＢ一
    ○四一三Ｊ八ＷＺＤ一六二六四），途經竹東鎮○○路及研究路之路口為新竹縣
    警察局竹東派出所警員查獲，而以異議人「駕駛拼裝重機車，未經核准領用牌照
    行駛公路」之事由，依道路交通管理處罰條例第十二條第一項第二款規定，告發
    並扣該機車，再經移送機關以竹監新自第裁五一—Ｅ00000000號裁決處
    罰異議人罰鍰新台幣（下同）一萬零八百元及車輛沒入。然上開機車係原廠拆解
    進口組裝，而非拼裝車，原廠為世界性廠牌，無論於機電、引擎、動力與結構，
    均屬精心設計之合格車輛，並經國內警界廣泛引進供為警備車輛使用，該車係於
    國外購買，再經整車拆解而以零件名義進口回國之後，再依原整車組裝完成，並
    向財政部台灣省北區國稅局申辦機車出廠與貨物稅申報核驗，足證該車輛是屬「
    整車拆解、組裝」，而非「拼裝車輛」，拼裝車是以私自拼湊，而其各部結構體
    或其組裝，均不如原廠造車經嚴謹程序之研發、測試、設計與製造，其安全性顯
    為堪慮，立法加以禁止行駛公路，以達維護大眾之交通安全，故道路交通管理處
    罰條例第十二條第一項第二款所稱之「拼裝車輛」之禁駛及沒入，應以拼裝車為
    處罰前提，異議人所有上開機車是「原廠拆解、組裝」與拼裝車有別，自無該條
    之適用。原處分機關認該機車係拼裝車，而據以為異議人罰鍰及沒入之裁處，認
    事用法顯有違誤，應予撤銷等語。
二、按汽車未領用牌照行駛者，處汽車所有人一千二百元以上二千四百元以下罰鍰，
    並禁止其行駛，修正前道路交通管理處罰條例第十二條第一項第一款定有明文。
    其次，所謂「拼裝車」係指「拼湊組裝」之車輛而言，此種車輛未經主管機關核
    准並領用牌照之前，依道路交通管理處罰條例第十二條第一項第二款之規定，禁
    止在道路上行駛，查其立法原意，無非為保障大眾之交通安全，然究其實質意涵
    ，則係因「拼裝車」在駕駛使用上之安全性堪慮，故有予以禁止之必要。又各型
    量產之汽車，於正式出廠上市○○○○○段，其機電、引擎、動力傳輸、車身結
    構等各部系統，均經原廠縝密精心之設計，再以系統整合之方式，詳為計算、測
    試、調校各系統於組合整車中之調諧性及合適度，其目的除在使各部系統經組裝
    成車之後，均能發揮原先設計之最佳性能外，更在使各部系統之運轉功率及輸力
    負荷之許容性或耐受度，彼此間緊密配合，相互調諧為用，而無倚輕倚重之失衡
    現象，以確保將來量產上市之「整車」於使用上之安全性。因此，若未經此一嚴
    謹程序所設計、檢測及製造之車輛，其安全性顯然堪慮，本無疑義，至若任意改
    裝非屬原廠設計規範或容許代換之零件，因已更動並破壞「整車」既有設計之系
    統調諧性及合適度，且未經原廠重行調校及測試，則各系統整合運作是否緊密順
    暢，即非無疑，而同有危及行車安全之虞。基此可知，禁止「拼裝車」在公路上
    行駛之立法本旨，既係著眼於使用上之不安全性，則參照上開說明，顯見基於使
    用安全性之考量，任何非由合格正式車廠所設計、製造出廠之車輛，或在原廠車
    上任意改裝非屬原廠設計規範或容許代換之零件，因其整車之結構，並不曾或更
    動後未再經原廠之嚴謹檢測及調校，使用上即具有潛在之危險性，此二種車輛均
    屬所謂之「拼裝車」，應無疑義。然而，若將原廠車完全拆解後，再以原車或原
    設計規範容許代換之零件，重行組裝成車，而未更動或破壞「整車」既有設計之
    系統調諧性及合適度，則再次組裝而成之車輛，仍應屬「原廠車」而非「拼裝車
    」。此外，此種依循原廠設計規範，按圖索驥之組裝過程，並不涉及高深造車工
    藝或技術理念，亦毋庸輔以精密儀器精算各部系統或系統整合之數據、係數，只
    須熟於車輛組裝技術之人，即可妥善為之，而非必經原廠加以組裝成車為要。
三、經查：
（一）本件受處分人即異議人於前開時、地，騎乘未領用牌照之上述ＢＭＷ原廠拆解
      進口組裝未領有牌照之重型機車為警查獲等情，除據異議人供認屬實外，且有
      新竹縣警察局竹縣警交字第Ｅ00000000號舉發違反道路交通管理事件
      通知單一紙在卷可稽，顯見異議人確有駕駛未領用牌照汽車之違規情事。
（二）次查，異議人所有之本件未領有牌照之重型機車，產品名稱規格為：ＢＭＷ廠
      牌、型式：Ｒ一一○○ＲＴ、引擎號碼為：一一二ＥＡ00000000、車
      身號碼為：ＷＢ一○四一三Ｊ八ＷＺＤ一六二六四號，係異議人在日本整車購
      入後，經拆解並以原車零件整批辦理進口，嗣再組合還原之機車，組裝完成後
      並以「成車」為課稅單位據以向稅捐機關申報核繳汽車貨物稅等各節，則有財
      政部台灣省北區國稅局八十八年十月八日貨物稅完稅照影本、讓渡證明書影本
      、海關進出口貨物稅費繳納證兼匯款申請書影本、出廠證明影本各一份、統一
      發票影本二份在卷可憑，另有本院依職權向新竹區監理所調閱之機車照片三紙
      在卷足參，據此可知，異議人所有之前開重型機車確係在日本整車購入後，經
      拆解並以原車零件整批辦理進口，再行組合還原之車輛。
四、如前所述，本件受處分人即異議人甲○○所有之前開重型機車，既係在日本購買
    之量產車，且屬由ＢＭＷ此一世界知名之合格正廠所設計、製造出廠之機車，而
    非雜牌廠家由各種不同零件所自行「拼湊組裝」之機車可堪比擬。又異議人雖以
    零件名義進口後再組裝成車，然其係以原廠之整車零件，再經依照該車之維修技
    術手冊所載之內容，重行組裝而成，並未改用非屬原廠設計規範或容許代換之零
    件，則該拆裝重組之過程，對於「整車」既有設計之系統調諧性及合適度，因未
    有任何更動或破壞，是該組裝完成之機車，與道路交通管理處罰條例所稱之「拼
    裝車」，尚非一致。況此種拆解組裝，非必由原廠為之不可，且其組裝之過程，
    與一般車輛進廠大修或全車鈑噴時，各部零件均經完全拆解，並於修竣之後再予
    重行組裝之情形無異，故依此組裝還原之成車自仍屬「原廠車」，而難逕以「拼
    裝車」視之。
五、至交通部八十四年十一月八日交路（八四）字第０四二六九０號之函示，略謂經
    海關進口者僅為零組件而非完整車，既無「整車」之進口證明，即屬無來歷憑證
    之車輛，則該車顯為「拼裝車」無疑等語，雖非無見，然車輛是否為「拼裝車」
    ，此為有關設計、製造或改裝層面之問題，至有無來歷憑證，則屬車輛「流通過
    程」是否適法之問題，二者範疇容非相同，且「拼裝車」固均無來歷憑證，但欠
    缺來歷憑證者，則非必均屬「拼裝車」，原處分機關僅以本件機車係以零件名稱
    進口，而非以完整車名稱進口等情，即遽為該機車「拼裝車」之認定，顯已逾越
    「拼裝車」之文義可能範圍。至異議人取得本件重型機車之過程，或有違其他法
    令或迂迴規避現行禁止重型機車進口政策之情形，然此亦應由各主管機關引用相
    關規定予以正確適法之處置，實無將此種未經更動原廠設計規範，而經拆解再重
    行組裝還原之原廠「組裝車」，解釋成「拼裝車」，而加以處罰之理。
六、綜上所述，本件受處分人即異議人甲○○於右開時、地，所駕駛而遭舉發裁罰之
    未領有牌照之重型機車，既非屬道路交通管理處罰條例中所稱之「拼裝車」，則
    原處分機關未經詳查細酌，而遽以「拼裝車」論之，並依道路交通管理處罰條例
    第十二條第一項第二款及第二項之規定，而為異議人罰鍰及沒入該車輛之裁處，
    其認事用法，經核容有違誤，異議意旨執此指摘原處分不當，為有理由，故應由
    本院將原處分撤銷。然如前述，異議人未領用牌照行駛汽車之違規行為，既堪認
    定，則本院復應審酌異議人違規情節之輕重，改依同條例第十二條第一項第一款
    之規定，量處如主文第二項所示之裁罰。
七、據上論斷，應依道路交通管理處罰條例第八十七條第二項、第十二條第一項第一
    款，道路交通案件處理辦法第二十條前段，裁定如主文。
中      華      民      國    九十二    年    十一      月    十七      日
                                    臺灣新竹地方法院交通法庭
                                        法  官   魏瑞紅
右正本證明與原本無異。
如不服本裁定，應於裁定送達後五日內向本院提出抗告狀。
                                        書記官   陳凰榆
中      華      民      國    九十二    年    十一      月    十七      日


司法院資訊處製作；財團法人民間司法改革基金會備份。
